臺灣板橋地方法院刑事判決　　　　　　100年度簡上字第371號
上　訴　人　臺灣板橋地方法院檢察署檢察官
上　訴　人
即　被　告　王立方
上列上訴人等因被告詐欺案件，不服本院100 年度簡字第2071號
中華民國100 年3 月31日第一審判決（聲請簡易判決處刑案號：
10 0年度偵字第582 號），提起上訴，且經臺灣板橋地方法院檢
察署檢察官移送併案審理（100 年度偵字第9417、16755 號），
本院管轄之第二審合議庭判決如下：
    主  文
原判決撤銷。
王立方幫助意圖為自己不法之所有，以詐術使人交付本人之物，
處拘役伍拾日，如易科罰金，以新臺幣壹仟元折算壹日。
    事  實
一、王立方依其智識程度，可預見將其所開立之銀行帳戶存簿、
    金融卡及密碼資料交予他人，可能幫助他人以該帳戶隱匿詐
    欺所得之財物，致使被害人及警方追索無門，仍不違背其本
    意，竟基於幫助詐欺取財之不確定故意，於民國99 年8 、9
    月間之某日，在臺北縣中和市（現改制為新北市中和區○○
    ○路之家樂福前，將其在臺灣銀行雙和分行所開立帳號0000
    00000000號帳戶（下稱系爭帳戶）之存摺、金融卡及密碼，
    交付予自稱「陳先生」之成年男子，供該男子及其所屬之詐
    欺集團使用，該詐欺集團於取得系爭帳戶資料後，基於意圖
    為自己不法所有之犯意，於99年8 、9 月間，在便利通報紙
    上刊登可代為申辦信用貸款之廣告，嗣附表編號1 至4 所示
    之黃木雄、甘俊財（原名甘俊德）、賴柏宇、李美鳳分別撥
    打該報紙廣告上所留電話而與該詐騙集團連繫，該詐騙集團
    成員向渠等佯稱申辦貸款須先匯款手續費、保證人佣金云云
    ，致黃木雄等人陷於錯誤，遂於附表編號1 至4 所示之匯款
    時間，匯款至系爭帳戶內（詳細匯款時間、匯款金額等詳如
    附表編號1 至4 所示），迨黃木雄等人察覺有異而報警處理
    ，經警循線始查知上情。
二、案經黃木雄訴由桃園縣政府警察局桃園分局報告、甘俊財訴
    由基隆市警察局第一分局報告、賴柏宇訴由新北市政府警察
    局中和第二分局移送臺灣板橋地方法院檢察署檢察官偵查後
    聲請簡易判決及移送併案審理。
    理  由
壹、有關證據能力部分：刑事訴訟法第159 條第1 項雖規定，被
    告以外之人於審判外之言詞或書面陳述，除法律有規定外，
    不得作為證據。惟同法第159 條之5 明定：「被告以外之人
    於審判外之陳述，雖不符前4 條之規定，而經當事人於審判
    程序同意作為證據，法院審酌該言詞陳述或書面陳述作成時
    之情況，認為適當者，亦得為證據。」、「當事人、代理人
    或辯護人於法院調查證據時，知有第159 條第1 項不得為證
    據之情形，而未於言詞辯論終結前聲明異議者，視為有前項
    之同意。」，其立法理由在於傳聞證據未經當事人之反對詰
    問予以核實，乃排斥其證據能力。惟當事人如放棄對原供述
    人之反對詰問權，於審判程序表示同意該等傳聞證據可作為
    證據，此時，法院除認該傳聞證據欠缺適當性外，自可承認
    其證據能力。又當事人、代理人或辯護人於調查證據時，知
    有刑事訴訟法第159 條第1 項不得為證據之情形，卻表示「
    對於證據調查無異議」、「沒有意見」等意思，而未於言詞
    辯論終結前聲明異議者，應視為已有將該等傳聞證據採為證
    據之同意，最高法院93年度台上字第3533號、94年度台上字
    第2976號判決亦採同一見解。經查：本案被告王立方及檢察
    官於本院審判期日，對於下列經本院調查之證據方法，均表
    示對證據能力不爭執，復於審判期日就本院一一提示之前揭
    證據方法於言詞辯論終結前，均亦未就所調查之證據主張有
    刑事訴訟法第159 條第1 項不得為證據之情形，是參照上開
    說明要旨，本案經調查之證據，均有證據能力，合先敘明。
貳、實體方面：
一、上開事實，業據被告王立方於本院訊問時坦承不諱，核與告
    訴人黃木雄、甘俊財、賴柏宇及被害人李美鳳指訴之情節大
    致相符，並有附表編號1 至4 書證欄所示之書證附卷可證。
    是被告前開自白核與事實相符，堪以採信。故上開事實，洵
    堪認定屬實。則本案事證已臻明確，被告犯行堪以認定，應
    予依法論科。
二、按所謂幫助行為乃指對於被幫助者之犯罪行為，予以物質或
    精神上之支持，而使其得以或易於實現構成要件，或使其行
    為造成更大之損害。準此，幫助犯之幫助行為應係指實施構
    成要件以外之行為，若係實施構成要件之行為，則非幫助行
    為，而應論以共同正犯。經查，本件並無證據顯示被告為該
    詐欺集團之成員，雖告訴人黃木雄、賴柏宇及被害人甘俊財
    、李美鳳確實曾匯款至被告前開提供之系爭帳戶，業如前述
    ，但既無從證明本件詐欺罪之構成要件行為或該匯入之款項
    ，為被告所實施或提領，故僅能認定被告係單純提供帳戶借
    人使用，而為幫助詐欺取財之行為。是核被告所為，係犯刑
    法第30條第1 項前段、第339 條第1 項之幫助詐欺取財罪嫌
    。又被告以一提供帳戶之行為同時幫助詐騙集團詐騙告訴人
    黃木雄、賴柏宇、甘俊財及被害人李美鳳，係以一行為同時
    觸犯數個構成要件相同之罪名，為想像競合犯，爰依刑法第
    55 條 之規定，從一重之幫助詐欺取財罪處斷。雖檢察官聲
    請簡易判決處刑意旨漏未論及被告提供系爭帳戶提款卡及密
    碼幫助該詐欺集團成員詐欺告訴人賴柏宇、甘俊財、被害人
    李美鳳部分（即附表編號2 至4 ），惟此部分與檢察官原聲
    請簡易判決處刑部分，為想像競合犯之裁判上一罪關係，依
    審判不可分之原則，自為聲請簡易判決處刑效力所及，且經
    臺灣板橋地方法院檢察署檢察官以100 年度偵字第9417、
    16755 號移送併案審理，本院自得併予審理。再者，被告係
    幫助他人犯罪之幫助犯，爰依刑法第30條第2 項之規定，按
    正犯之刑減輕之。
三、原審以被告犯行明確，依法論罪科刑，原非無見，惟原審未
    及就附表編號2 至4 部分予以審酌，自有未恰，雖被告以請
    求從輕量刑為由提起上訴，為無理由，然檢察官以原審未及
    審酌同一犯罪事實為由提起上訴，為有理由，原審判決既有
    上開可議之處，自應由本院管轄之第二審合議庭予以撤銷改
    判。
四、爰審酌被告將提款卡、密碼等物提供予他人使用，助長他人
    犯罪，增加被害人尋求救濟及偵查犯罪機關查緝犯罪之困難
    ，危害被害人財產安全及社會治安，類此行為已嚴重損及社
    會治安，並斟酌其犯罪之動機、目的、手段、及其生活狀況
    、智識程度，以及被害人黃木雄等人所受之損害，除告訴人
    黃木雄於本院審理時表示不予追究外，迄今尚未賠償其餘被
    害人所受之損失等一切情狀，量處如主文第2 項所示之刑，
    併予諭知易科罰金之折算標準，以資儆懲。
據上論斷，應依刑事訴訟法第455 條之1 第1 項、第3 項、第36
9 條第1 項前段、第364 條、第299 條第1 項前段，刑法第 339
條第1 項、第55條、第30條第1 項前段、第2 項、第41條第1 項
前段，刑法施行法第1 條之1 第1 項、第2 項前段，判決如主文
。
本案經檢察官劉文瀚到庭執行職務。
中    華    民    國   100    年    8     月    5     日
                  刑事第十三庭  審判長法  官  林淑婷
                                      法  官  陳昭筠
                                      法  官  饒金鳳
以上正本證明與原本無異。
本件不得上訴。
                                      書記官  許雅琪
中    華    民    國   100    年    8     月    12    日
附表：
┌──┬───┬──────┬─────┬───────────────┐
│編號│被害人│匯 款  時 間│ 匯款金額 │    書                  證    │
│    │      │            │（新臺幣）│                              │
├──┼───┼──────┼─────┼───────────────┤
│ 1  │黃木雄│99年9 月8 日│3,000元   │１、系爭帳戶之開戶資料暨交易往│
│    │      │上午10時59分│          │    來明細1 份（板檢100 年度偵│
│    │      │            │          │    字第582 號偵查卷第14至20頁│
│    │      │            │          │    ）                        │
│    │      │            │          │２、桃園縣政府警察局桃園分局同│
│    │      │            │          │    安派出所受理各類案件紀錄表│
│    │      │            │          │    、受理詐騙帳戶通報警示簡便│
│    │      │            │          │    格式表、內政部警政署反詐騙│
│    │      │            │          │    紀錄表各1 份（同上卷第21至│
│    │      │            │          │    23頁）                    │
│    │      │            │          │３、報紙廣告簡報影本1 份（同上│
│    │      │            │          │    卷第24頁）                │
├──┼───┼──────┼─────┼───────────────┤
│ 2  │甘俊財│99年9 月6 日│3,000元   │１、系爭帳戶之開戶資料暨交易往│
│    │（原名│上午11時38分│          │    來明細1 份（板檢100 年度偵│
│    │甘俊德├──────┼─────┤    字第9471號偵查卷第23至30頁│
│    │）    │99年9 月8 日│4,000元   │    ）                        │
│    │      │上午10時4 分│          │２、匯款申請書1 份（同上卷第18│
│    │      ├──────┼─────┤    頁）                      │
│    │      │99年9 月9 日│5,000元   │３、報紙廣告簡報影本1 份（同上│
│    │      │上午11時30分│          │    卷第19頁）                │
│    │      ├──────┼─────┤                              │
│    │      │小        計│12,000元  │                              │
├──┼───┼──────┼─────┼───────────────┤
│ 3  │賴柏宇│99年9 月25日│1,900元   │１、系爭帳戶之開戶資料暨交易往│
│    │      │下午8時59分 │          │    來明細1 份（板檢100 年度偵│
│    │      ├──────┼─────┤    字第16755 號偵查卷第27至29│
│    │      │99年9 月27日│5,100 元  │    頁）                      │
│    │      │中午12時12分│          │２、自動櫃員機交易明細表影本3 │
│    │      ├──────┼─────┤    份（同上卷第15頁）        │
│    │      │99年9 月28日│5,000 元  │３、報紙廣告簡報影本1 份（同上│
│    │      │下午1 時11分│          │    卷第12頁））              │
│    │      ├──────┼─────┤                              │
│    │      │小       計 │12,000元  │                              │
├──┼───┼──────┼─────┼───────────────┤
│ 4  │李美鳳│99年9 月28日│2,000元   │１、系爭帳戶之開戶資料暨交易往│
│    │      │上午10時24分│          │    來明細1 份（板檢100 年度偵│
│    │      │            │          │    字第16755 號偵查卷第27至29│
│    │      │            │          │    頁）                      │
│    │      │            │          │２、李美鳳存摺交易明細影本2 紙│
│    │      │            │          │    （同上卷第13、14頁）      │
│    │      │            │          │３、報紙廣告簡報影本1 份（同上│
│    │      │            │          │    卷第12頁）                │
└──┴───┴──────┴─────┴───────────────┘